臺灣花蓮地方法院刑事判決
111年度易字第212號
公  訴  人  臺灣花蓮地方檢察署檢察官
被      告  黃士鴻




上列被告因詐欺案件，經檢察官提起公訴（111年度偵字第2063
號、111年度偵字第2188號）及移送併辦(111年度偵字第4093號)
，被告於本院準備程序中，就被訴事實為有罪之陳述，經合議庭
裁定改由受命法官獨任依簡式審判程序審理，判決如下：
    主  文
黃士鴻幫助犯詐欺取財罪，處拘役伍拾伍日，如易科罰金，以新
臺幣壹仟元折算壹日。
    事  實
一、黃士鴻可預見將金融機構帳戶之提款卡及密碼任意交予真實
    姓名年籍不詳之人使用，將能幫助該不詳人士所屬詐欺集團
    遂行詐欺取財犯罪，竟仍不違背其本意，基於幫助詐欺取財
    之不確定故意，於民國111年1月上旬某日，以LINE通訊軟體
    將自己所申辦之中國信託商業銀行帳號000-000000000000號
    帳戶（下稱中國信託帳戶）之網路銀行帳戶帳號、密碼，傳
    送予真實姓名年籍不詳之詐欺集團成員。嗣該詐欺集團成員
    共同意圖為自己不法之所有，以附表所示之方式詐欺黃聖晴
    、張瑜雯、朱正儀、楊居皓、張家洧、楊喬媛、吳文瑜、劉
    奕伶、余映萱等人（下稱黃聖晴等9人），使黃聖晴等9人均
    陷於錯誤，因而於附表所示時間，分別將附表所示金額之款
    項，匯至黃士鴻(起訴書誤繕為黃士豪)中國信託帳戶內，嗣
    為詐欺集團成員取得款項。嗣因黃聖晴等9人於匯款後察覺
    有異，報警處理，始循線查悉上情。
二、案經黃聖晴、張瑜雯、朱正儀、楊居皓、吳文瑜、劉奕伶訴
    由花蓮縣警察局吉安分局報告暨臺中市政府警察局大雅分局
    報告臺灣花蓮地方檢察署檢察官偵查起訴。
    理  由
壹、程序事項
　　被告黃士鴻所犯者為死刑、無期徒刑、最輕本刑為3年以上
    有期徒刑以外之罪，其於準備程序進行中就被訴事實為有罪
    之陳述，經告知其簡式審判程序之旨，並聽取檢察官、被告
    之意見後，本院合議庭依刑事訴訟法第273條之1第1項之規
    定，裁定由受命法官獨任進行簡式審判程序。又依刑事訴訟
    法第273條之2、同法第159條第2項之規定，簡式審判程序不
    適用傳聞法則有關限制證據能力之相關規定，合先敘明。
貳、實體事項
一、上揭犯罪事實，業據被告於本院準備及審理時坦承不諱（本
    院卷第135頁、第153頁），核與告訴人黃聖晴、告訴人張瑜
    雯、告訴人朱正儀、告訴人楊居皓、被害人張家洧、被害人
    楊喬媛、告訴人吳文瑜、告訴人劉奕伶、被害人余映萱於警
    詢之證述相符(詳附表編號1至編號9「證據資料欄」所載警
    詢筆錄出處頁數)，且有被告中國信託帳戶基本資料及歷史
    交易清單(吉警偵字第1110002314號卷第13至36頁)，附表編
    號1至編號9「證據資料欄」所載告訴人黃聖晴、告訴人張瑜
    雯、告訴人朱正儀、告訴人楊居皓、被害人張家洧、被害人
    楊喬媛、告訴人吳文瑜、告訴人劉奕伶、被害人余映萱提出
    之證據(詳附表編號1至編號9「證據資料欄」所載各報案資
    料及出處頁數)在卷可參，足認被告任意性自白與事實相符
    ，堪予採信。
二、論罪科刑
（一）按刑法上之幫助犯，係對於犯罪與正犯有共同之認識，以
      幫助之意思，對於正犯資以助力，而未參與犯罪行為者而
      言，如未參與實行構成要件之行為，且係出於幫助之意思
      ，提供助力，即屬幫助犯，而非共同正犯(最高法院49年
      台上字第77號判例意旨參照)。查被告提供前揭中國信託
      帳戶之網路銀行帳號密碼予年籍不詳之詐騙集團成年成員
      使用，使該詐騙集團成年成員對被害人、告訴人等人施以
      詐術，並使之陷於錯誤，迨被害人、告訴人等人匯入款項
      後，提領犯罪所得之用，而為他人之詐欺取財行為提供助
      力，所實行者非屬詐欺取財之構成要件行為，且係基於幫
      助犯意為之等事實，是核被告所為，係犯刑法第30條第1
      項前段、刑法第339條第1項之幫助詐欺取財罪。又按如行
      為人主觀上認識該帳戶可能作為收受及提領特定犯罪所得
      使用，他人提領後即產生遮斷資金流動軌跡以逃避國家追
      訴、處罰之效果，仍基於幫助之犯意而提供，應論以幫助
      犯洗錢防制法第14條第1項之一般洗錢罪(最高法院108年
      度台上字第3101號判決意旨參照)，而被害人匯入款項時
      ，尚不能達到掩飾或隱匿特定犯罪所得之來源、去向及所
      在之作用，須待款項遭提領後，始產生掩飾、隱匿之結果
      ，本件並無證據證明被告得預見詐騙集團會以其帳戶提領
      款項而製造資金斷點，是以並無幫助洗錢罪之適用，附此
      說明。
（二）被告以一提供中國信託帳戶之行為，幫助詐騙集團詐騙被
      害人、告訴人等9人之財物，為想像競合犯，依刑法第55
      條規定，應從一重之幫助詐欺取財既遂罪處斷。另被告幫
      助上開詐騙集團成年成員犯詐欺取財罪，爰依刑法第30條
      第2項之規定，按正犯之刑減輕之。
（三）臺灣花蓮地方檢察署檢察官移送併案審理部分（111年度
      偵字第4093號）之犯罪事實，因與本案檢察官起訴部分之
      犯罪事實有想像競合之裁判上一罪關係，為起訴效力所及
      ，本院自得併予審理，附此敘明。
（四）爰審酌被告提供金融帳戶供詐欺集團使用，致詐欺集團利
      用其帳戶領取詐欺所得，造成本案被害人之損害金額，及
      增加偵查犯罪機關事後追查贓款及詐欺集團成員困難，使
      詐欺集團更加猖獗氾濫，對於社會治安之危害程度非輕；
      惟念被告犯後坦承犯行，態度尚可，且其尚非實際參與詐
      欺取財犯行者之犯罪情節，主觀係基於容任風險發生之間
      接故意而為本件犯行，相較於明知為詐欺集團而以直接故
      意犯之者，主觀惡性程度較輕；兼衡其自述大學休學中，
      現於軍隊服役，無須扶養之人生活狀況(本院卷第153頁)
      等一切情狀，量處如主文所示之刑，併諭知易科罰金之折
      算標準，以示懲儆。
三、沒收：
    被告提供中國信託帳戶網路銀行帳號密碼予該詐騙集團成年
    成員使用之犯行，卷內並無事證證明該詐騙集團有許以對價
    或報酬，亦無證據證明被告自上開犯行取得任何利益，自無
    從宣告沒收。
四、退併辦部分：
　　臺灣花蓮地方檢察署於111年8月5日以111年度偵字第4615號
    併辦意旨書移送併辦部分，固經檢察官認與本案起訴之事實
    具裁判上一罪之想像競合關係，惟此部分係於本案於111年7
    月27日言詞辯論終結後始移送本院，有本院收文戳章在卷可
    憑，則該移送併辦部分屬本院未及審酌之範圍，自應退由檢
    察官另行處理，附此敘明。
據上論斷，依刑事訴訟法第273條之1第1項、第299條第1項前段
，刑法第30條、第339條第1項、第55條、第41條第1項前段，刑
法施行法第1條之1第1項，判決如主文。
本案經檢察官林俊廷提起公訴，檢察官陳貞卉移送併辦，檢察官
林于湄到庭執行職務。
中　　華　　民　　國　　111 　年　　8 　　月　　24　　日
　　　　　　　　　刑事第四庭    法　官　高郁茹
以上正本證明與原本無異。
如不服本判決應於收受送達後20日內向本院提出上訴書狀，並應
敘述具體理由。其未敘述上訴理由者，應於上訴期間屆滿後20日
內向本院補提理由書(均須按他造當事人之人數附繕本)「切勿逕
送上級法院」。告訴人或被害人如對於本判決不服者，應具備理
由請求檢察官上訴，其上訴期間之計算係以檢察官收受判決正本
之日期為準。
中　　華　　民　　國　　111 　年　　8 　　月　　25　　日

                                書記官  林怡玉
附表：
編號 告訴人  詐騙方式 匯款時間、帳戶、金額(新臺幣) 證據資料 1 黃聖晴 詐騙集團於111年1月上旬起起透過TINDER交友軟體結識告訴人黃聖晴，進而透過LINE（暱稱：張燕生）對告訴人詐稱：可以加入TCH投資網站，匯款投資獲利云云，致告訴人陷於錯誤而匯款。 111年1月13日21時40分匯款3萬元進入被告中國信託帳戶 1.告訴人黃聖晴於警詢中之指述(吉警偵字第1110002314號卷第45至47頁) 2.臺北市政府警察局文山第一分局復興派出所受理詐騙帳戶通報警示簡便格式表、陳報單、受(處)理案件證明單、受理各類案件紀錄表、內政部警政署反詐騙諮詢專線紀錄表、金融機構聯防機制通報單(吉警偵字第1110002314號卷第57至61頁、第67至69頁、第73至75頁) 3.告訴人黃聖晴匯款紀錄截圖(吉警偵字第1110002314號卷第49頁) 4.告訴人黃聖晴通話紀錄截圖(吉警偵字第1110002314號卷第51至55頁)    111年1月13日22時11分匯款2萬元進入被告中國信託帳戶  2 張瑜雯 詐騙集團於111年1月13日起透過好房網網站結識告訴人張瑜雯，進而透過LINE（暱稱：MARK CHOU）對告訴人詐稱：可以支付定金後保留優先租屋權利，如果不中意可以退款云云，致告訴人陷於錯誤而匯款。 111年1月13日20時49分匯款1萬8,000元進入被告中國信託帳戶 1.告訴人張瑜雯於警詢中之指述(吉警偵字第1110002314號卷第83至87頁) 2.臺北市政府警察局內湖分局內湖派出所受理詐騙帳戶通報警示簡便格式表、陳報單、受(處)理案件證明單、受理各類案件紀錄表、內政部警政署反詐騙諮詢專線紀錄表(吉警偵字第1110002314號卷第103至109頁、第113頁) 3.告訴人張瑜雯通話紀錄截圖(吉警偵字第1110002314號卷第89至102頁)  3 朱正儀 詐欺集團於111年1月13日起透過好房網網站結識告訴人朱正儀，進而透過LINE對告訴人詐稱：可以支付定金後，約定翌日看房云云，致告訴人陷於錯誤而匯款。 111年1月13日21時50分匯款1萬8,000元元進入被告中國信託帳戶 1.告訴人朱正儀於警詢中之指述(吉警偵字第1110002314號卷第121至122頁) 2.臺北市政府警察局松山分局東社派出所受理詐騙帳戶通報警示簡便格式表、陳報單、受(處)理案件證明單、受理各類案件紀錄表、內政部警政署反詐騙諮詢專線紀錄表、金融機構聯防機制通報單(吉警偵字第1110002314號卷第131至141頁) 3.告訴人朱正儀通話紀錄截圖(吉警偵字第1110002314號卷第123至127頁) 4 楊居皓 詐欺集團於110年12月27日起在YT廣告網站上刊登投資廣告，進而透過LINE（暱稱：SHUNDE順德投顧）對告訴人楊居皓詐稱：可以加入投資網站，匯款投資獲利云云，致告訴人陷於錯誤而匯款。 111年1月13日18時38分匯款3萬元進入被告中國信託帳戶 1.告訴人楊居皓於警詢中之指述(吉警偵字第1110002314號卷第147至148頁) 2.臺中市政府警察局大甲分局外埔分駐所受理詐騙帳戶通報警示簡便格式表、受(處)理案件證明單、受理各類案件紀錄表、金融機構聯防機制通報單(吉警偵字第1110002314號卷第169至173頁、第177頁) 3.告訴人楊居皓匯款紀錄截圖(吉警偵字第1110002314號卷第149頁、第154至155頁) 4.告訴人楊居皓通話紀錄截圖(吉警偵字第1110002314號卷第157至167頁) 5 張家洧（未提告） 詐欺集團於111年1月13日起透過好房網網站結識被害人張家洧，進而透過LINE(暱稱：MARK CHOU)對被害人詐稱：可以支付定金後，約定日期見面看房云云，致被害人陷於錯誤而匯款。 111年1月13日21時25分匯款1萬6,000元進入被告中國信託帳戶 1.被害人張家洧於警詢中之指述(吉警偵字第1110002314號卷第187至189頁) 2.新北市政府警察局海山山分局文聖派出所受理詐騙帳戶通報警示簡便格式表、陳報單、受(處)理案件證明單、受理各類案件紀錄表、內政部警政署反詐騙諮詢專線紀錄表、金融機構聯防機制通報單(吉警偵字第1110002314號卷第195至205頁) 3.被害人張家洧匯款紀錄及通話紀錄截圖(吉警偵字第1110002314號卷第193至194頁) 6 楊喬媛 （未提告） 詐欺集團於111年1月13日前某日起透過探探交友軟體結識被害人楊喬媛，進而透過LINE(暱稱：勳仔)對被害人詐稱：可以加入PCHOME領券折現金活動云云，致被害人陷於錯誤而匯款。 111年1月13日21時40分匯款1萬元進入被告中國信託帳戶 1.被害人楊喬媛於警詢中之指述(吉警偵字第1110002314號卷第213至215頁) 2.桃園市政府警察局蘆竹分局大竹派出所受理詐騙帳戶通報警示簡便格式表、受(處)理案件證明單、受理各類案件紀錄表、內政部警政署反詐騙諮詢專線紀錄表、金融機構聯防機制通報單(吉警偵字第1110002314號卷第239至247頁) 3.被害人楊喬媛匯款紀錄截圖(吉警偵字第1110002314號卷第231頁) 4.被害人楊喬媛通話紀錄截圖(吉警偵字第1110002314號卷第217至230頁) 7 吳文瑜 詐欺集團於111年1月13日前(起訴書誤載為110年12月27日起)在臉書網站上刊登投資廣告，進而透過LINE（暱稱：都市發展）對告訴人吳文瑜詐稱：可以加入博奕網站，匯款投資獲利云云，致告訴人陷於錯誤而匯款。 111年1月13日18時22分(起訴書誤載為20分)匯款15萬元進入被告中國信託帳戶 1.告訴人吳文瑜於警詢中之指述(吉警偵字第1110002314號卷第283至287頁) 2.宜蘭縣政府警察局羅東分局五結分駐所受理詐騙帳戶通報警示簡便格式表、陳報單、受(處)理案件證明單、受理各類案件紀錄表、內政部警政署反詐騙諮詢專線紀錄表、金融機構聯防機制通報單(吉警偵字第1110002314號卷第295至303頁、第317頁) 3.告訴人吳文瑜匯款紀錄截圖(吉警偵字第1110002314號卷第289頁) 4.告訴人吳文瑜通話紀錄截圖(吉警偵字第1110002314號卷第289至290頁) 8 劉奕伶 詐欺集團於111年1月13日透過臉書刊登徵才廣告，告訴人加入LINE後，向告訴人劉奕伶詐稱：可以匯款至指定帳戶投資，穩賺不賠云云，致告訴人陷於錯誤而匯款。 111年1月13日21時35分匯款3萬元進入被告中國信託帳戶 1.告訴人劉奕伶於警詢中之指述(吉警偵字第1110006415號卷第41至44頁) 2.新北市政府警察局中和分局員山派出所受理詐騙帳戶通報警示簡便格式表、受(處)理案件證明單、受理各類案件紀錄表、內政部警政署反詐騙諮詢專線紀錄表、金融機構聯防機制通報單(吉警偵字第1110006415號卷第47至48頁、第53至55頁、第63至65頁)  9 余映萱 詐欺集團於110年12月28日透過LINE通訊軟體向被害人余映萱佯稱：可至指定之網站投資獲利，如果要領出回饋金，必須先匯款升級成VIP等語，致被害人陷於錯誤而匯款。 111年1月13日19時47分許匯款2萬5000元進入被告中國信託帳戶 1.被害人余映萱於警詢中之指述(中市警卷第5至6頁) 2.臺中市政府警察局太平分局太平派出所受理詐騙帳戶通報警示簡便格式表、受(處)理案件證明單、受理各類案件紀錄表、內政部警政署反詐騙諮詢專線紀錄表(中市警卷第40至44頁、第46頁) 3.被害人余映萱匯款對帳單(中市警卷第53頁) 

附錄本案論罪科刑法條
中華民國刑法第30條
（幫助犯及其處罰）
幫助他人實行犯罪行為者，為幫助犯。雖他人不知幫助之情者，
亦同。
幫助犯之處罰，得按正犯之刑減輕之。
中華民國刑法第339條
（普通詐欺罪）
意圖為自己或第三人不法之所有，以詐術使人將本人或第三人之
物交付者，處5年以下有期徒刑、拘役或科或併科50萬元以下罰
金。
以前項方法得財產上不法之利益或使第三人得之者，亦同。
前二項之未遂犯罰之。